臺灣高等法院刑事判決　　　　　　　　　　　　　　九十三年度上重訴字第三二號
　　上　訴　人
　　即　被　告　丁○○
　　指定辯護人　本院公設辯護人　甲○○
右上訴人因違反毒品危害防制條例等案件，不服臺灣桃園地方法院九十三年度重訴字
第六號，中華民國九十三年三月三十一日第一審判決（起訴案號：臺灣桃園地方法院
檢察署九十二年度偵字第一八八八六號），提起上訴，本院判決如左：
    主  文
原判決撤銷。
丁○○共同運輸第一級毒品，處無期徒刑，褫奪公權終身。扣案之海洛因玖包（合計
驗餘淨重柒佰柒拾貳點柒壹公克，純度百分之柒拾玖點陸柒，純質淨重陸佰拾伍點陸
貳公克）沒收銷燬之；扣案之海洛因外包裝玖個（合計重參拾伍點陸陸公克）、醫療
用紗布參條、女性束褲壹條，均沒收。
    事  實
一、丁○○因積欠真實姓名年籍不詳自稱「陳元榮」之成年男子人民幣三十萬元之債
    務未能清償，「陳元榮」遂於民國（下同）九十二年十二月三日至丁○○所任職
    之「昆明杉豪木業有限公司」（設於大陸地區雲南省昆明市日新工業區○○○路
    五二三號）索討債務，因丁○○無力清償，「陳元榮」即要求丁○○至泰國攜帶
    物品至臺灣，機票、住宿費用由「陳元榮」支付，並允諾事成後丁○○所積欠之
    債務即一筆勾銷。丁○○思索數日後，應允「陳元榮」之要求，「陳元榮」即囑
    真實姓名年籍不詳自稱「乙○○」之成年男子偕同丁○○至泰國安排相關事宜，
    「乙○○」乃購買其與丁○○之機票，二人於九十二年十二月十日自雲南省昆明
    市搭機飛往泰國曼谷，抵達後，「乙○○」偕丁○○入住某不詳飯店，每晚泰銖
    二千六百元之住宿費用由「乙○○」支付，「乙○○」並偕丁○○至一真實姓名
    年籍不詳自稱「阿菜」之成年男子位於泰國之住處，介紹丁○○與「阿菜」認識
    。嗣於同年十二月十二日上午，「乙○○」偕丁○○至「阿菜」之住處，將第一
    級毒品海洛因九包（合計驗餘淨重七七二．七一公克，包裝重三五．六六公克，
    純度百分之七九．六七，純質淨重六一五．六二公克）交予「阿菜」，並將泰國
    曼谷至臺灣之機票一張交付予丁○○後，即先行搭機返回雲南省昆明市，同日十
    五時許，「阿菜」即在其住處內以三條醫療用紗布將前開第一級毒品海洛因九包
    纏綁在丁○○之腹部（三包）及左、右大腿內側（各三包），丁○○再穿著女性
    束褲以固定海洛因避免脫落，「阿菜」囑丁○○於抵達臺灣後再以電話聯絡交貨
    事宜，並駕車載送丁○○至機場。丁○○明知身上所纏綁之物為第一級毒品海洛
    因，竟仍與「陳元榮」、「乙○○」及「阿菜」基於運輸管制進出口物品第一級
    毒品海洛因進口之犯意聯絡，於同日搭乘中華航空公司ＣＩ六九六班次班機至臺
    灣，同日二十三時二十分許抵達中正國際機場，將上述毒品輸入我國境內。丁○○經過證照查驗檯時，為海關關員察覺有異，帶同丁○○至海關辦公室進行搜索
    ，而當場查獲，並扣得前開海洛因九包及醫療用紗布三條、女性束褲一條。
二、案經海岸巡防署中部地區巡防局移送臺灣桃園地方法院檢察署檢察官偵查起訴。
    理  由
一、右開犯罪事實，業經被告丁○○坦白承認，而查扣案之白色粉末九包經送法務部
    調查局檢驗結果，均含有第一級第六項毒品海洛因成分，合計驗餘淨重七七二．
    七一公克，包裝重三五．六六公克，純度百分之七九點六七，純質淨重六一五．
    六二公克，有法務部調查局調科壹字第０八０００七一九一號鑑定通知書一紙附
    卷可證，復有醫療用紗布三條、女性束褲一條扣案，及被告
    末查詢報表各一紙、查獲時所拍攝之照片四幀在卷可資佐證，應認被告之自白確
    與事實相符，堪予採信。本件罪證已臻明確，被告犯行足以認定。
二、查被告犯本件運輸第一級毒品犯行後，毒品危害防制條例業於九十三年一月九日
    修正施行，修正前及修正後之毒品危害防制條例第四條第一項關於運輸第一級毒
    品罪之刑度均為「死刑或無期徒刑；處無期徒刑者，得併科新臺幣一千萬元以下
    罰金」，並未更異，依刑法第二條第一項前段之規定，本件自應適用新法處斷。
    次按海洛因屬毒品危害防制條例第二條第二項第一款規定之第一級毒品，且係行
    政院發布之「懲治走私條例公告管制物品項目及其數額」甲項第四款規定之毒品
    ，為管制進出口之物品。被告自泰國曼谷私運管制進出口之第一級毒品海洛因入
    境臺灣，夾帶扣案之海洛因在中正國際機場證照查驗檯即為海關人員當場查獲，
    雖入境手續尚未全部完成，惟其既已搭機抵達中正國際機場，並下機進入我國領
    域之中正國際機場航站大廈內，足見其私運管制物品海洛因進口之行為已經完成
    （最高法院五十九年度臺上字第二六一０號判決意旨可資參照）。核被告所為，
    係犯修正後毒品危害防制條例第四條第一項之運輸第一級毒品罪及懲治走私條例
    第二條第一項之私運管制物品進口罪。被告與真實姓名年籍不詳自稱「陳元榮」
    、「乙○○」及「阿菜」之成年男子間，有運輸毒品之犯意聯絡與行為分擔，應
    論以共同正犯。被告持有第一級毒品海洛因之低度行為為運輸之高度行為所吸收
    ，不另論罪。其一行為同時觸犯上述二罪名，為想像競合犯，應從一重之運輸第
    一級毒品罪處斷。又被告於原審及本院審理時供稱係「陳元榮」要求其運輸毒品
    入境臺灣，並由「乙○○」偕同其至泰國曼谷安排住宿等事宜，再由「阿菜」即
    「丙○○」將毒品纏綁在其身上等情，然「丙○○」、「乙○○」現均滯留國外
    ，業經本院向內政部警政署入出境管理局函查屬實，有該局九十三年六月一日境
    信彤字第０九三一０二六八五八０號函及所檢附出入境查詢紀錄附卷可稽，且經
    原審及本院先後詢警追查結果，亦均回報尚未查出「丙○○」、「乙○○」涉案
    事證，有偵查報告一紙在卷足按，而依毒品危害防制條例第十七條規定，行為人
    犯同條例第四條第一項之罪，須供出毒品來源因而破獲者，始得減輕其刑，亦即
    除供出來源外，尚須因而破獲者，始有依該條規定裁量減輕之餘地，是姑不論該
    「丙○○」、「乙○○」是否確為共犯，本件既無因被告之供詞而破獲其毒品來
    源之情形，自無該條減刑規定之適用。且「丙○○」、「乙○○」現均滯留國外
    ，通訊處所不詳，亦無從傳訊調查，而被告本身之犯罪行為已臻明瞭，被告聲請
    傳訊該二人應認不必要。至被告另辯以伊因積欠「陳元榮」人民幣三十萬元無法
    清償，且父母均罹患重症，因恐債務問題影響雙親之身體狀況，始在「陳元榮」
    之威脅利誘下同意運輸本件毒品，犯罪情狀顯可憫恕，聲請本院依刑法第五十九
    條規定酌量減輕其刑，並提出診斷證明書二紙為證，惟本院審酌被告犯後雖坦承
    犯行，且查無被告運輸毒品意在供己販賣營利之具體事證，然被告不思毒品對他
    人身體健康及社會治安危害至深且鉅，因貪圖免除個人債務之利益，竟運輸為數
    頗鉅之毒品入境，若未被查獲而流入市面，所生毒害非輕，縱其確因恐個人債務
    問題使其雙親擔憂而致健康惡化，始為本件犯行，然其所為卻可能導致其他更多
    家庭因而破碎等一切情狀，認其犯罪情狀尚難認有情輕法重堪予憫恕之情形，併
    此敘明。
三、原審論罪科刑固非無見，惟(一)被告運輸毒品來臺，由「陳元榮」囑「乙○○」偕
    被告共赴泰國，並購買被告自大陸地區雲南省昆明市至泰國曼谷，及泰國曼谷至
    臺灣之機票，因該機票已由被告搭機使用完畢，此為被告供述在卷，且被告確已
    搭機返臺，並未有未使用之機票扣案，從而被告已使用自雲南昆明飛往泰國曼谷
    及自泰國曼谷飛往臺灣之機票二張，及供被告於泰國曼谷住宿二夜所支出之費用
    泰銖五千二百元，係由共犯「乙○○」所支付提供之交通及住宿費用，均已具體
    支付他人，性質上已非被告因犯本罪所得之財物，自不在得予沒收之列，原審仍
    認係被告犯罪所得財物，宣告沒收，如不能沒收時追徵其價額，尚有未合。(二)被
    告用以運輸第一級毒品之醫療用紗布三條、女性束褲一條，業已扣案，原審誤認
    並未扣案，亦有未洽。被告提起上訴以供出毒品上手請求減刑云云，為無理由，
    然原判決既有上述之可議，自應由本院撤銷改判。爰審酌被告所運輸之毒品數量
    龐大，如流入市面必加速毒品氾濫，對我國社會安寧秩序及國人身體健康造成危
    害至鉅，惟被告前無不良素行，僅因貪圖免除債務之小利即參與共同私運毒品入
    境，其情罪不至死，再參酌被告犯罪之動機、手段及犯後態度良好等一切情狀，
    本院認宜量處無期徒刑。又本件被告係受無期徒刑之宣告，應依刑法第三十七條
    第一項規定宣告褫奪公權終身。再毒品危害防制條例第十九條第一項關於沒收之
    規定，係採義務沒收主義。故凡犯同條例第四條至第九條、第十二條、第十三條
    或第十四條第一項、第二項之罪者，其供犯罪所用之物或因犯罪所得之財物，且
    屬犯人所有者，即應依該規定沒收（最高法院九十三年度臺上字第一三六０號、
    第一三六五號判決意旨參照），法院無審酌之餘地。而毒品之外包裝有防止毒品
    裸露、逸出及潮濕之功能，並便於攜帶及運輸，其係供販賣、運輸毒品所用之物
    ，至為顯然，依據卷附之法務部調查局鑑定通知書所載，被告運輸之海洛因九包
    （合計驗餘淨重七七二．七一公克，純度百分之七九．六七，純質淨重六一五．
    六二公克），屬第一級毒品，應依毒品危害防制條例第十八條第一項前段規定諭
    知沒收銷燬之。扣案之毒品外包裝九個（重三五．六六公克），係供被告犯本件
    運輸第一級毒品罪所用之物，已如前述，既經鑑定機關就之與毒品海洛因分別鑑
    析其重量，有前揭法務部調查局鑑定通知書可憑，足證與毒品並無不可析離之關
    係，併與扣案其用以運輸本件第一級毒品之醫療用紗布三條、女性束褲一條，均
    依同條例第十九條第一項規定宣告沒收。至被告因本件犯罪可獲得免除人民幣三
    十萬元債務之利益，因被告甫入境即遭查獲，依其與「陳元榮」之約定，並無從
    實現此一免除債務之利益，且依現存證據亦不足證明被告已有所得，尚非被告因
    犯本罪所得之財物，自不得宣告沒收。另共犯「乙○○」提供予被告之機票及所
    支付之住宿費用，均已使用過並具體支付價金予他人，性質上已非屬被告所得財
    物，亦不在得予沒收之列，附此敘明。
據上論斷，應依刑事訴訟法第三百六十九條第一項前段、第三百六十四條、第二百九
十九條第一項前段，毒品危害防制條例第四條第一項、第十八條第一項前段、第十九
條第一項，懲治走私條例第二條第一項、第十一條，刑法第二條第一項前段、第十一
條、第二十八條、第五十五條、第三十七條第一項，判決如主文。
本案經檢察官鄭富銘到庭執行職務。
中　　　華　　　民　　　國　　　九十三　　　年 　　九 　　月 　　八 　　日
                              臺灣高等法院刑事第十八庭
                                  審判長法  官　吳　　　敦
                                        法  官  張　傳　栗
                                        法  官  梁　宏　哲
右正本證明與原本無異。
如不服本判決，應於收受送達後十日內向本院提出上訴書狀，其未敘述上訴理由者，
並得於提起上訴後十日內向本院補提理由書狀（均須按他造當事人之人數附繕本）。
                                        書記官　劉　貞　達
中　　　華　　　民　　　國　　　九十三　　　年 　　九 　　月 　　九 　　日
附錄本案論罪科刑法條全文
毒品危害防制條例第四條第一項：
製造、運輸、販賣第一級毒品者，處死刑或無期徒刑；處無期徒刑者，得併科新臺幣
一千萬元以下罰金。
毒品危害防制條例第十八條第一項前段：
查獲之第一、二級毒品及專供製造或施用第一、二級毒品之器具，不問屬於犯人與否
，均沒收銷燬之。
毒品危害防制條例第十九條第一項：
犯第四條至第九條、第十二條、第十三條或第十四條第一項、第二項之罪者，其供犯
罪所用或因犯罪所得之財物，均沒收之，如全部或一部不能沒收時，追徵其價額或以
其財產抵償之。
懲治走私條例第二條第一項：
私運管制物品進口、出口逾公告數額者，處七年以下有期徒刑，得併科新臺幣三百萬
元以下罰金。
懲治走私條例第十一條：
走私行為之處罰，海關緝私條例及本條例無規定者，適用刑法或其他有關法律。
